臺灣桃園地方法院刑事裁定　　　　　　　　96年度聲字第25號
異　議　人　甲○○
即　被　告
　　　　　　　　　　（現於臺灣桃園看守所羈押中）
選任辯護人　沈朝標律師
上列異議人因貪污治罪條例等案件（本院九十五年度訴字第二八
一七號），對於本院受命法官於民國九十五年十二月二十一日所
為之羈押處分不服，聲明異議，本院裁定如下：
    主  文
原處分關於被告甲○○禁止接見通信部分撤銷。
其餘異議駁回。
    理  由
一、原處分裁定意旨略以：本件聲明異議人即被告甲○○因違反
    貪污治罪條例等案件，經本院承審之受命法官訊問後，認被
    告涉犯貪污治罪條例第四條第一項第三款、第五款、第六條
    第一項第四款等罪，犯罪嫌疑重大，所涉為最輕本刑五年有
    期徒刑以上之罪，且被告於本院羈押訊問時之供述內容與卷
    證、證人所述不符，有事實足認有勾串證人之虞，因認有刑
    事訴訟法第一百零一條第一項第二款、第三款之情形，非予
    羈押顯難進行追訴、審判，認有羈押之必要，於民國九十五
    年十二月二十一日起執行羈押。
二、被告聲明異議（誤為抗告）意旨略以：被告於九十五年八月
    二十二日即遭羈押，迄今已逾四個月，而本案經檢察官偵辦
    、事證蒐集完備後將被告提起公訴，況被告於偵查中自白，
    將知悉之犯罪事實向檢察官供述無誤，並將犯罪所得繳交台
    灣桃園地方法院檢察署，實無串證之虞；而被告有固定住所
    及職業，並無逃亡或逃亡之虞。至於本案雖屬法定本刑五年
    以上有期徒刑之重罪，然尚非不得以具保代之，以避免被告
    人身自由，於判刑確定前受到不必要之侵害，且被告於羈押
    前曾至長庚醫院進行眼睛手術，需定期回診，然監所並無良
    好治療，恐有因此失明之虞，爰請准將原處分撤銷云云。
三、按對於受命法官所為關於羈押之處分有不服者，受處分人得
    聲請所屬法院撤銷或變更之；第刑事訴訟法四百零九條至第
    四百十四條之規定，於本條規定準用之，刑事訴訟法第四百
    十六條第一項第一款、第四項分別定有明文。次按得為撤銷
    或變更之聲請而誤為抗告者，視為已有聲請，同法第四百十
    八條第二項後段亦有明文。本件被告雖誤為抗告，惟依前述
    規定，應視為已有聲請，先予敘明。
四、按羈押被告之目的，其本質在於確保訴訟程序得以順利進行
    、或為確保證據之存在與真實、或為確保嗣後刑罰之執行，
    而對被告所實施剝奪其人身自由之強制處分。被告有無羈押
    之必要，法院僅須審查被告犯罪嫌疑是否重大、有無羈押原
    因、以及有無賴羈押以保全偵審或執行之必要，由法院就具
    體個案情節予以斟酌決定，如就客觀情事觀察，法院許可羈
    押之裁定或延長羈押之裁定，在目的與手段間之衡量並無明
    顯違反比例原則情形，即無違法或不當可言。另執行羈押後
    有無繼續之必要，仍許由法院斟酌訴訟進行程度及其他一切
    情事而為認定（最高法院四十六年台抗字第六號判例參照）
    ，此乃法律所賦予法院之職權。至於被告實際是否成立犯罪
    ，乃本案審判程序時實體上應予判斷之問題，並非法院裁定
    是否羈押或應否准許具保停止羈押之審查要件，合先敘明。
    經查：
    (一)被告甲○○涉犯貪污治罪條例第四條第一項第三款、第五
      款、第六條第一項第四款之經辦公用工程舞弊、違背職務
      之收受賄賂、對主管或監督事務圖利罪以及刑法第二百十
      三條罪公務員明知不實事項而登載於其職務上所掌公文書
      罪等情，業據共同被告傅克強、袁明武以及證人黃哲君等
      人分別於警詢（即法務部調查局桃園縣調查站人員製作之
      調查筆錄）、偵訊中供述甚詳，且有桃園縣中壢市九十一
      年度鄰里弱電監控系統委託專案管理標案之簽呈、參加投
      標廠商提出之服務建議書、招標公告、預算表、計畫書、
      開標紀錄、被告帳戶之交易往來明細等相關文書附卷可資
      佐證，而被告亦自承有收受傅克強、葉智文等人所交付共
      計新台幣（下同）八十五萬元現金等語（見本院九十五年
      十二月二十一日訊問筆錄），足認被告上開犯嫌確屬重大
      。至被告雖稱伊並未主動索賄，一開始是借款，後來是廠
      商自己在九十一年七月九日送到辦公室，伊本來沒有要收
      但他們放下就走，伊退休後有主動退還，但他們不接受，
      本案查獲後已繳出該筆金額等語，惟既羈押與否之審查，
      目的僅在判斷有無實施羈押強制處分之必要，並非認定被
      告有無犯罪之實體審判程序，故關於羈押之要件，以經釋
      明得以自由證明為已足，至於被告是否成立犯罪，乃本案
      實體上應予判斷之問題，揆諸上開共同被告、證人於警詢
      、偵查中之供述，本院已足認被告上開所為涉犯貪污治罪
      條例第四條第一項第三款、第五款、第六條第一項第四款
      以及刑法第二百十三條等罪，犯罪嫌疑重大，至於上開證
      言是否即得為被告有罪認定之積極證據，核屬將來本案實
      體審判程序中始應細究，並非本院判斷是否有羈押原因及
      羈押必要時所應究明。又本案被告所涉貪污治罪條例第四
      條第一項第三款、第五款、第六條第一項第四款等罪，均
      係五年以上有期徒刑之重罪，合於刑事訴訟法第一百零一
      條第一項第三款所定得予羈押之情形，審酌本款羈押理由
      之目的在於重罪相較於輕罪而言，被告可能期待的刑罰制
      裁較為嚴厲，逃亡之誘因也隨之增加，顯難期待其於涉犯
      本件重罪之情形下，仍將如期到庭接受審判，亦無法以交
      保之方式達到保全被告之目的，為確保將來審判或刑之執
      行，認有羈押之必要。
    (二)另原處分認被告於本院羈押訊問時之供述內容與卷證、證
      人所述不符，有事實足認有勾串證人之虞部分。查刑事訴
      訟法第一百零一條第一項第二款羈押之目的，在於確保證
      據之存在及真實，因此，就已知之證物可證明犯罪事實之
      存在，惟有部分尚待扣押、尚有共犯或證人待傳訊、有以
      不正當方法影響共犯或證人之嫌疑存在或有其他類似之行
      為，致使真實之發現增加困難者等情形，得認為有湮滅、
      偽造、變造證據或勾串共犯或證人之虞；而是否「有事實
      足認為有勾串證人之虞者」，應依具體事實客觀認定，惟
      此事實並非串證之事實，而為有串證之虞之事實，因此，
      應就案件進行情形及所舉證人與被告之關係等因素審酌被
      告是否有此等行為之虞。經查，本件就九十一年度中壢市
      鄰里弱電監控系統統包工程之招標、發包、驗收等作業，
      被告是否曾受葉步樑特別指示、其有無特別指示承辦人袁
      明武、追加預算之過程中有無涉及不法、被告與葉步樑就
      本案有何犯意聯絡或行為分擔等攸關本件犯罪事實之相關
      事證，業經檢察官指揮法務部調查局桃園縣調查站詳予調
      查，並曾於九十五年十月三十日、十二月十四日偵訊時，
      在被告及其選任辯護人均在場聽聞之情形下，令共同被告
      傅克強、袁明武、葉步樑具結後以證人身分陳述，並給予
      被告當庭對質之機會（見九十五年度偵字第一八０三七號
      卷卷(二)第五四八頁至起至第五五四頁、第六二０頁起至第
      六二四頁，卷(三)第九四０頁起至第九五九頁），此外，遍
      查全卷亦無何事證足認未到案或未經當庭對質之相關人士
      與被告間就此部分之犯罪追查有何不當接觸之嫌疑，或被
  　  告曾有何涉嫌湮滅犯罪證據或勾串共犯、證人之舉，尚無
      從認定被告就此部分所涉犯罪亦有「有事實足認為有湮滅
      證據或勾串共犯或證人之虞」之羈押原因、禁止接見通信
      之原因及必要性，是以原處分以此資為本件對被告羈押及
      禁止接見通信之理由，尚有未洽。
    (三)至被告以其羈押前曾進行眼部手術，需定期回診，否則恐
      有失明之虞云云，惟此部分被告並未提出證據資料釋明之
      ，況被告有無羈押之必要，法院僅須審查被告犯罪嫌疑是
      否重大、有無羈押原因、以及有無賴羈押以保全偵審或執
      行之必要，就具體個案情節斟酌決定，已如前述，況上開
      聲明異議事項，本院已函請台灣桃園看守所給予適當之處
      置、醫療，難認被告有非保外就醫不能痊癒之情形。另執
      行羈押後有無繼續之必要，仍許由法院斟酌訴訟進行程度
      及其他一切情事而為認定，附此敘明。
　　(四)綜上所述，原處分認被告甲○○涉犯貪污治罪條例第四條
  　　第一項第三款、第五款、第六條第一項第四款以及刑法第
    　二百十三條等罪，犯罪嫌疑重大，所涉係最輕本刑五年以
      上有期徒刑之重罪，而有羈押之必要，予以羈押，經核尚
      無不合，異議人就此部分聲明異議尚難認有理由，依法應
      予駁回；惟卷內無其他證據足堪認定被告有湮滅、偽造、
      變造證據或勾串共犯、證人之虞或舉動，認應無禁止接見
      通信之必要，異議人甲○○就此部分聲明異議為有理由，
      自應由本院就此部分撤銷原處分。
五、依刑事訴訟法第四百十六條第四項、第四百十二條、第四百
    十三條，裁定如主文。
中　　華　　民　　國　　96　　年　　1 　　月　　5 　　日
                        臺灣桃園地方法院刑事第十一庭
                                審判長法  官  蔡榮澤
                                      法  官  蕭世昌
                                      法  官  何俏美
以上正本證明與原本無異。
本件不得抗告。
                                      書記官  陳淑瓊
中　　華　　民　　國　　96　　年　　1 　　月　　8 　　日
